【裁判字號】    98,中交簡上,502
【裁判日期】    980728
【裁判案由】    過失傷害
【裁判全文】
臺灣臺中地方法院刑事判決         98年度中交簡上字第502號
上  訴  人  臺灣臺中地方法院檢察署檢察官
被      告  乙○○
上列上訴人因被告業務過失傷害案件，不服本院臺中簡易庭98年
度中交簡字第553號，中華民國98年3月12日第一審刑事簡易判決
（聲請簡易判決處刑書案號：97年度偵字第28071號），提起上
訴，本院合議庭判決如下：
    主  文
原判決撤銷。
乙○○從事業務之人，因業務上之過失傷害人，處拘役伍拾日，
如易科罰金，以新臺幣壹仟元折算壹日。
    犯罪事實
一、乙○○任職於汽車材料行，以騎乘機車運送貨物為其業務，
    為從事業務之人。於民國97年7月3日13時30分許，騎乘車牌
    號碼XN2-323號重型機車，因載送貨物至客戶處後，欲返回
    所任職之汽車材料行，而沿臺中市○區○○街由忠明南路往
    五權南路方向行駛，行經懷寧街與美村路交岔路口時，理應
    注意騎乘車輛至無號誌交岔路口時，支線道車應暫停讓幹線
    道車先行，並隨時採取必要之安全措施，以免發生碰撞之危
    險。而依當時情形，又無不能注意之情事，竟疏未注意，與
    騎乘車牌號碼MU9- 026號重型機車，沿臺中市○村路○○○
    ○路往復興路方向行駛，因行經無號誌交岔路口疏未減速慢
    行，亦與有過失之甲○○發生碰撞，致甲○○人車倒地，因
    而受有頭部創傷合併右側硬腦膜下出血、多處擦傷及撕裂傷
    等傷害。
二、案經甲○○訴請臺灣臺中地方法院檢察署檢察官偵查後聲請
    簡易判決處刑。
    理  由
一、訊據被告乙○○就上揭犯罪事實坦承不諱，核與告訴人甲○
    ○於警詢、偵查時所指訴之情節大致相符，並有道路交通事
    故調查報告表（一）、（二）、道路交通事故現場圖、臺中
    市○○○道路交通事故談話紀錄表、臺中市○○○○道路交
    通事故補充資料表、臺中市○○○道路交通事故初步分析研
    判表、臺灣省臺中市區車輛行車事故鑑定委員會98年1月21
    日中市行字第0985400238號函暨所附具之鑑定意見書各乙份
    、現場相片6張附卷可參，又告訴人確因本件車禍受有上揭
    傷害，有中山醫學大學附設醫院診斷證明書乙紙在卷足憑。
    按汽車行駛至無號誌之交叉路口，少線道車應暫停讓多線道
    車先行及車輛行駛時，駕駛人應注意車前狀況，隨時採取必
    要之安全措施，道路交通安全規則第101條第1項第2款、第
    94條第3項分別定有明文。被告騎乘重型機車應注意上開規
    定，而依卷附道路交通事故調查報告表所載，當時日間有自
    然光線、路況良好，路面無障礙物，被告應能注意，竟疏未
    注意，而與當時行經無號誌交岔路口疏未減速慢行而與有過
    失之告訴人所騎乘之機車發生碰撞，告訴人因而受傷，被告
    自具過失甚明。又被告之過失行為與告訴人之傷害間，亦有
    相當因果關係，是本件事證明確，被告自白確與事實相符，
    其過失傷害犯行，堪以認定。
二、按刑法上所謂業務，係指個人基於其社會地位繼續反覆所執
    行之事務，包括主要業務及其附隨之準備工作與輔助事務在
    內，而被告平日係受雇於汽車材料行擔任送貨員一職，負責
    依汽車材料行指示載送汽車材料等工作，業經被告於本院審
    理時坦承不諱，是駕駛車輛載送貨物之駕駛行為，顯係被告
    為完成其工作之主要業務已堪認定，被告自屬刑法上所謂從
    事業務之人。又從事駕駛業務之人，對於駕駛中發生危險之
    認識能力，較一般人為強，故法律上課以較高之注意義務，
    換言之，其避免發生駕駛危險之期待可能性較常人為高，故
    被告既係於載送貨物完畢之回程中，與告訴人發生碰撞，致
    告訴人受傷，則被告自應負業務過失傷害之罪責。是核被告
    所為，係犯刑法第284條第2項前段，因業務上之過失傷害人
    罪。被告於本件交通事故發生後，在未被有偵查權限機關發
    覺為犯罪嫌疑人前，於肇事現場向前往處理本件交通事故之
    臺中市警察局交通分隊警員白雪山表明其為本件交通事故之
    肇事者而接受裁判，此有臺中市○○○道路交通事故肇事人
    自首情形紀錄表乙份在卷可參，合於自首要件，應依刑法第
    62條前段規定，減輕其刑。原審對被告之論罪科刑，固非無
    見，惟原審認被告係犯刑法第284條第1項前段之普通過失傷
    害罪，已有違誤，且疏未審酌本件交通事故之發生非全肇因
    於被告之過失行為所致，告訴人對於本件交通事故之發生亦
    與有過失，於法要屬不能維持。故檢察官上訴意旨指摘原審
    判決認被告係涉犯刑法第284條第1項之前段之普通過失傷害
    罪，量刑過輕，雖無理由，然原審判決既有前開疏漏，自應
    由本院將原判決撤銷改判。爰審酌被告對於本件交通事故發
    生之過失程度，告訴人就本件交通事故之發生亦與有過失、
    告訴人所受傷害之程度、被告迄今尚未能與告訴人達成民事
    和解，賠償告訴人所受損害之態度等一切情狀，量處如主文
    所示之刑，並諭知易科罰金之折算標準。
據上論斷，應依刑事訴訟法第455條之1第3項、第369條第1項前
段、第364條、第299條第1項前段，刑法第284條第2項前段、第
62條前段、第41條第1項前段，刑法施行法第1條之1第1項、第2
項前段，判決如主文。
中    華    民    國    98    年    7     月    28    日
                        臺灣臺中地方法院刑事第十五庭
                            審判長法  官  巫淑芳
                                  法  官  吳崇道
                                  法  官  劉麗瑛
以上正本證明與原本無異。
本件不得上訴。
                                  書記官  王玟
中    華    民    國    98    年    7     月    28    日
附錄論罪科刑法條
刑法第284條第2項：
從事業務之人，因業務上之過失傷害人者，處一年以下有期徒刑
、拘役或一千元以下罰金，致重傷者，處三年以下有期徒刑、拘
役或二千元以下罰金。


司法院資訊處製作；財團法人民間司法改革基金會備份。
